【裁判字號】    97,家聲,286
【裁判日期】    970916
【裁判案由】    變更子女姓氏
【裁判全文】
臺灣臺中地方法院民事裁定            97年度家聲字第286號
聲  請  人  丙○○
法定代理人  甲○○
相  對  人  乙○○
上列聲請人聲請變更子女姓氏事件，本院裁定如下：
    主  文
聲請人丙○○之姓氏准予變更為母姓「張」。
程序費用由相對人負擔。
    理  由
一、本件聲請意旨略以：聲請人丙○○（男、民國91年7月13 日
    生）原為非婚生子女，經生父即相對人乙○○認領後姓劉。
    嗣經聲請人之生母甲○○與相對人於94年6月3日經本院以94
    年度家訴字第76號判決，丙○○之權利義務均酌定由聲請人
    之生母甲○○行使及負擔，並經確定在案。又於95年3月31
    日經本院以94年度家訴字第342號判決，相對人應自民國九
    十四年十一月十五日起，至丙○○成年之日止，按月於每月
    一日給付丙○○扶養費新臺幣壹萬壹仟參佰貳拾伍元。惟相
    對人拒不給付扶養費，經依法強制執行亦無效果。因聲請人
    自出生後均由聲請人之生母單獨負撫育照顧之責，並與聲請
    人居住一處，與聲請人較有向心力，是聲請人在此家庭生活
    環境下成長，母方家族在自我認同之發展過程中展生絕大影
    響力，形成欲符合其認同對象之心理趨向。反觀聲請人自幼
    對生父即相對人無任何印象，與生父關係疏離，生父又確有
    疏於保護教養之情事，未盡扶養義務多年，有事實足認聲請
    人丙○○之姓氏對其等本身已有不利之影響，爰請求變更聲
    請人丙○○之姓氏為母姓「張」等語。
二、按有下列各款情形之一，且有事實足認子女之姓氏對其有不
    利之影響時，父母之一方或子女得請求法院宣告變更子女之
    姓氏為父姓或母姓：一、父母離婚者。二、父母之一方或雙
    方死亡者。三、父母之一方或雙方生死不明滿三年者。四、
    父母之一方曾有或現有未盡扶養義務滿二年者，民法第1059
    條第5 項定有明文。姓氏屬姓名權而為人格權之一部分，具
    有社會人格之可辯識性，與身分安定及交易安全有關外，姓
    氏尚具有家族制度之表徵，故附予父母之選擇權，惟因應情
    勢變更，倘有事實足認子女之姓氏對其有不利之影響時，父
    母之一方或子女自得請求法院宣告變更子女之姓氏為父姓或
    母姓。
三、經查：聲請人主張之事實，業據其提出戶籍謄本、本院94年
    度家訴字第76號判決、94年度家訴字第342號民事判決影本
    及債權憑證影本等件為證，並有相對人之個人基本資料查詢
    結果附卷可稽，且相對人經本院合法通知，無正當理由而未
    到庭，自堪認聲請人主張為真實。是本院審酌上情，聲請人
    既自幼由其生母單獨負撫育照顧之責，且聲請人之親權歸屬
    於生母即甲○○，復查相對人對於聲請人未盡扶養義務多年
    ，聲請人與生母同住一處，彼此間具有向心力，反觀相對人
    已久未探視聲請人，亦未盡扶養義務，足認聲請人之姓氏對
    其等本身已有不利之影響，聲請人之請求，核與前揭法律規
    定尚無不合，應予允許，爰裁定如主文所示。
四、依非訟事件法第21條第2 項、民事訴訟法第78條裁定如主文
    。
中    華    民    國    97    年    9    月    16    日
                  家事法庭      法  官  簡賢坤
以上為正本係照原本作成
如不服本裁定應於送達後10日內向本院提出抗告狀，並繳納抗告
費新臺幣1,000元。
中    華    民    國    97    年    9    月    16    日
                                書記官  廖日晟


司法院資訊處製作；財團法人民間司法改革基金會備份。
